【裁判字號】    95,上訴,1251
【裁判日期】    951122
【裁判案由】    強盜
【裁判全文】
臺灣高等法院臺南分院刑事判決
上  訴  人
即  被  告  甲○○
指定辯護人  本院公設辯護人  乙○○
上列上訴人即被告因強盜案件，不服臺灣嘉義地方法院95年度訴
字第486號中華民國95年8月31日第一審判決（起訴案號：臺灣嘉
義地方法院檢察署95年度偵字第5150號），提起上訴，本院判決
如下：
    主      文
上訴駁回。
    事      實
一、甲○○與陳文馨 (按陳文馨業經臺灣嘉義地方法院95年度訴
    字第486號判處有期徒刑年拾月，因未上訴已確定)，為男
    女朋友，其等因失業且積欠債款，經甲○○提議後，合謀強
    盜他人財物，先由甲○○備妥其以信用貸款購買之車牌號碼
    6618－JC號黑色自用小客車一部及其所有、客觀上可供兇器
    使用之電擊棒一支，作為犯案之用，並以黏貼黑色膠帶之方
    式，將上開小客車號牌上之車牌號碼偽裝成為「8618－JC」
    號，以避免警方查緝；其二人遂基於意圖為自己不法所有之
    犯意聯絡，於95年6月30日清晨，由陳文馨駕駛 上開號牌已
    黏貼黑色膠帶之小客車，搭載甲○○，攜帶上開凶器之電擊
    棒，繞行嘉義縣大林鎮後火車站地區尋找作案目標，嗣於同
    日上午7時10分許，陳、王二人駕車駛至 上開大林鎮後火車
    站附近，因見丙○○獨自騎乘車牌號碼TQ8－065號輕機車經
    過該處，陳文馨遂將車輛駛近，由甲○○持上開電擊棒下車
    電擊丙○○頸部，因丙○○驚叫，甲○○接續電擊丙○○，
    致丙○○無法抗拒而昏迷，甲○○乃將丙○○抱上小客車後
    座，並以膠帶綑綁丙○○身體及眼嘴後，於車內強盜丙○○
    皮包內一個(內有現金新臺幣1,000元、OKWAP廠牌手機1支、
    機車駕照及行車執照各一張），陳文馨隨即將上開小客車開
    到嘉義縣大林鎮中坑里田寮24號偏僻地點，除去丙○○身上
    膠帶後，命丙○○下車後，開車逃逸，而甲○○與陳文馨取
    走上開皮包內之現金後，將其餘物品丟棄在嘉義縣梅山鄉雙
    溪村富國橋下，上開金錢由其二人花用殆盡。丙○○經釋放
    後，立刻報警處理，經警方調閱路口監視器畫面追查後，循
    線於95年7月11日晚間7時10分許，在苗栗縣後龍鎮○○路「
    全國保齡球館」前面之「KITTY檳榔攤前」拘提甲○○、陳
    文馨到案，並扣得上開電擊棒一支及車牌號碼6618－JC號車
    輛一部。
二、案經丙○○訴由嘉義縣警察局民雄分局報告臺灣嘉義地方法
    院檢察署檢察官偵辦起訴。
    理      由
一、上開犯罪事實，業據上訴人即被告甲○○與已判決確定之共
    同被告陳文馨於警詢、偵查、原審及被告甲○○於本院審理
    中坦承不諱，且經告訴人丙○○於警詢時及原審審理中以證
    人身分到庭結證無訛（見警卷第11-16頁，原審卷第57-59頁
    ），並有路口監視器畫面翻拍照片11張、刑案現場勘查圖一
    紙、被害報告單一紙、車籍查詢資料、案發現場及上開小客
    車照片26張在卷可憑（見警卷第19-39、50頁，偵卷第27-47
    頁），再有電擊棒一支及上開小客車扣案可佐，復衡以被告
    甲○○及陳文馨人之犯罪手法，係持電擊棒電擊告訴人，對
    其施以強暴，在客觀上業已足以壓制告訴人之行動及意思自
    由，而使之達於不能抗拒之程度，並無疑義；故被告甲○○
    之自白與事實相符，堪以採信；至於告訴人於警詢時及審理
    中雖皆證稱其遭被告甲○○及陳文馨二人強盜之金錢數額係
    新臺幣一千二百元等語，惟被告甲○○及陳文馨二人遭查獲
    後，始終供陳強盜所獲金額乃一千元，徵諸被告甲○○及陳
    文馨二人業已坦認本件重罪犯行，實無另否認多得二百元區
    區小數之必要，又被告甲○○及已判決確定之陳文馨二人所
    供互核一致，且常人在未特予留意之情形下，就隨身所帶金
    錢數目未必分毫均悉，故認被告甲○○與陳文馨二人強盜所
    得金額為一千元較可採。從而，本件事證明確，被告甲○○
    犯行堪以認定，應依法論科。
二、查扣得之電擊棒1支，如以之攻擊人體，瞬間會使人喪失抗
    拒能力，癱瘓其行動及意思自由，屬客觀上足對人之生命、
    身體、安全構成威脅，具有危險性之兇器。核被告甲○○所
    為，係犯刑法第330條第1項之攜帶兇器強盜罪。被告甲○○
    與陳文馨二人就本件犯行，有犯意聯絡及行為分擔，均為共
    同正犯。被告甲○○與陳文馨二人實施強暴行為之初，即有
    圖財之意思，雖係以非法方法剝奪被害人之行動自由，然此
    種手段究屬施用強暴使人不能抗拒之實施行為，從而，被告
    甲○○與陳文馨二人剝奪被害人之行動自由部分，為實施強
    盜行為之部分行為，不另論以刑法第302條第1項之剝奪行動
    自由罪，附此敘明。
三、【新舊法比較說明】又被告甲○○行為後，刑法業於94年2
    月2日經總統以華總一義字第09400014901號令修正公布，並
    於95年7月1日施行（下稱新刑法，修正前刑法下稱舊刑法）
    ，參酌最高法院95年5月23日刑事庭第8次會議決議，新刑法
    第2條第1項之規定，係規範行為後法律變更所生新舊法律比
    較適用之準據法，於新刑法施行後，應適用新刑法第2條第1
    項之規定，為「從舊從輕」之比較；就共同正犯部分，修正
    後刑法第28條雖修正為二人以上共同「實行」犯罪之行為者
    ，皆為正犯，然本件被告甲○○與陳文馨二人無論依修正前
    或修正後之刑法第28條，均屬共同正犯，故就此部分而言，
    新法並未更有利於被告；且修正後刑法第57條之規定，為法
    院就刑之裁量審認標準見解之明文化，非屬法律之變更，此
    有上開最高法院95年5月23日第8次刑事庭會議決議第6點可
    資參照，自無新舊法比較之問題，應直接適用修正後之規定
    。
四、原審適用修正前刑法第28條、刑法第330條第1項、第321條
    第1項第3款之規定，並參酌被告甲○○犯罪之動機、目的、
    手段，及其生活狀況、智識程度、所得財物不多，暨其等正
    當年輕，不思以正當方式獲取財物，而共同攜帶凶器強盜他
    人財物，對於告訴人身心造成之損害，被告甲○○參與犯罪
    之程度，業與告訴人成立和解，賠償損失（有和解書一紙附
    於原審卷第33頁可查），併犯後均承認犯行，甚表悔意等一
    切情狀，對被告甲○○量處有期徒刑七年二月。末按刑法第
    38條第1項第1款、第2項雖已將「左列」改為「下列」，「
    犯人」改成「犯罪行為人」，然因沒收屬於從刑，依照最高
    法院刑事庭會議決議：「從刑附屬於主刑，除法律有特別規
    定者外，依主刑所適用之法律」，本件關於刑法修正前後之
    比較適用，整體言之，既應以修正前之刑法對被告較為有利
    ，則從刑部分亦應一體適用修正前刑法之規定。從而，扣案
    之電擊棒一支，為被告甲○○所有，並供犯強盜罪所用之物
    ，為被告甲○○與陳文馨二人於審理中供承在卷，爰依刑法
    第38 條第1項第2款、第3項諭知沒收。末按刑法所定得沒收
    之供犯罪所用或供犯罪預備之物，必於犯罪有直接關係者，
    始屬相當（最高法院91年度台上字第5240號裁判要旨參照）
    。至於上開小客車與本件強盜罪成立之要件，無直接關係，
    爰不予宣告沒收等情。本院經核其認事用法，均無不當，量
    刑亦稱妥適。被告甲○○上訴意旨，空言主張原審判決不當
    云云，為無理由，應予駁回。
據上論結，應依刑事訴訟法第368條，判決如主文。
本案經檢察官李傳來到庭執行職務。
中    華    民    國    95    年    11    月    22    日
                  刑事第五庭  審判長法  官  顏基典
                                    法  官  戴勝利
                                    法  官  蘇清水
以上正本證明與原本無異。
如不服本判決，應於收受本判決後十日內向本院提出上訴書狀。
其未敘述上訴理由者並得於提起上訴後十日內向本院補提理由書
狀（均須按他造當事人之人數附繕本）「切勿逕送上級法院」。
                                    書記官  呂嘉文
中    華    民    國    95    年    11    月    23    日
【附錄】本判決論罪科刑法條：
刑法第328條：
意圖為自己或第三人不法之所有，以強暴、脅迫、藥劑、催眠術
或他法，至使不能抗拒，而取他人之物或使其交付者，為強盜罪
，處5 年以上有期徒刑。
以前項方法得財產上不法之利益或使第三人得之者，亦同。
犯強盜罪因而致人於死者，處死刑、無期徒刑或 10 年以上有期
徒刑；致重傷者，處無期徒刑或 7 年以上有期徒刑。
第 1 項及第 2 項之未遂犯罰之。
預備犯強盜罪者，處 1 年以下有期徒刑、拘役或 3 千元以下罰
金。
刑法第330條：
犯強盜罪而有第 321 條第 1 項各款情形之一者，處 7 年以上有
期徒刑。
前項之未遂犯罰之。


司法院資訊處製作；財團法人民間司法改革基金會備份。
